臺灣臺北地方法院刑事判決
111年度簡上字第60號
上  訴  人  臺灣臺北地方檢察署檢察官
上  訴  人
即  被  告  鄭禎祥



選任辯護人  詹晉鑒律師
上列上訴人因被告妨害公務案件，不服本院刑事庭於中華民國11
1年3月8日所為111年度簡字第471號第一審刑事簡易判決（聲請
簡易判決處刑案號：110年度偵字第33731號），提起上訴，本院
管轄之第二審合議庭判決如下：
    主  文
原判決撤銷。
鄭禎祥犯侮辱公務員罪，處拘役貳拾日，如易科罰金，以新臺幣
壹仟元折算壹日。緩刑貳年，並應於緩刑期間內依如附表所示之
內容支付損害賠償。
    事  實
一、鄭禎祥於民國110年11月7日19時52分許，駕駛車牌號碼000-
    0000號營業小客車，將該車停放在臺北市文山區指南路3段2
    巷口標線型人行道時，因違規在禁止臨時停車處所停車，經
    臺北市政府警察局文山第一分局指南派出所員警李佳彥當場
    發覺，遂上前盤查並舉發（舉發單號：A00Q2J333號），詎
    鄭禎祥明知李佳彥為依法正在執行職務之公務員，竟基於侮
    辱公務員之犯意，當場對員警以台語辱罵：「幹你娘」、「
    你去給人幹啦」等語（所涉公然侮辱罪嫌未據告訴）。
二、案經臺北市政府警察局文山第一分局報告臺灣臺北地方檢察
    署檢察官偵查後聲請以簡易判決處刑。
    理  由
壹、程序部分
　　按被告以外之人於審判外之陳述，雖不符刑事訴訟法第159
    條之1至第159條之4等規定，而經當事人於審判程序同意作
    為證據，法院審酌該言詞陳述或書面陳述作成時之情況，認
    為適當者，亦得為證據，刑事訴訟法第159條之5第1項定有
    明文。查下述本院採為認定犯罪事實依據之各項被告以外之
    人於審判外作成之相關供述證據之證據能力，檢察官、被告
    鄭禎祥及其辯護人均同意有證據能力，且迄言詞辯論終結前
    均未聲明異議（見本院簡上字卷第41至42頁、第83至85頁）
    ，另本院審酌該等證據之取得過程並無瑕疵，與本案待證事
    實間復具有相當之關聯性，以之為本案證據並無不當，自得
    採為本件認定事實之基礎。至其餘本判決所採之非供述證據
    亦均經法定程序取得，無不得為證據之情形，自均有證據能
    力，併此敘明。
貳、實體部分
一、認定犯罪事實所憑之證據及理由
　　前揭犯罪事實，業據被告於本院準備程序及審理中均坦承不
    諱（見本院簡上字卷第41頁、第85頁），並有員警李佳彥之
    職務報告、現場相片、臺北市政府警察局文山第一分局指南
    派出所勤務分配表、工作紀錄簿及李佳彥之服務證影本在卷
    可稽（見偵字卷第11頁、第19至25頁），足認被告之任意性
    自白與事實相符，堪以採信。是以，本案事證明確，被告犯
    行洵堪認定，應予依法論科。
二、論罪科刑及撤銷改判之理由
　㈠被告行為後，刑法第140條業於111年1月12日經修正公布，並
    自同年月14日起施行生效。修正前之刑法第140條原規定：
    「（第1項）於公務員依法執行職務時，當場侮辱或對於其
    依法執行之職務公然侮辱者，處6月以下有期徒刑、拘役或3
    ,000元以下罰金。（第2項）對於公署公然侮辱者，亦同。
    」，修正後則規定：「於公務員依法執行職務時，當場侮辱
    或對於其依法執行之職務公然侮辱者，處1年以下有期徒刑
    、拘役或10萬元以下罰金。」，經比較修正前後之法律，新
    法提高有期徒刑及罰金法定刑上限，是本案經新舊法比較之
    結果，以被告行為時之法律即修正前之刑法第140條第1項對
    被告較為有利，依刑法第2條第1項前段規定，自應適用修正
    前之刑法第140條第1項規定。
　㈡核被告所為，係犯修正前刑法第140條第1項之侮辱公務員罪
    。
  ㈢原審認被告罪證明確，予以論罪科刑，固非無見，惟被告所
    犯之侮辱公務員罪有前揭修正之情形，原審漏未適用修正前
    刑法第140條第1項之規定，容有未洽，檢察官此部分上訴意
    旨，自屬有據。且按科刑判決旨在實現刑罰權之分配正義，
    故法院對有罪被告之科刑判決，應符合罪刑相當之原則，使
    輕重得宜，罰當其罪，以契合社會之法律感情，此所以刑法
    第57條明定科刑時應審酌一切情狀，尤應注意該條所列10款
    事項以為科刑輕重之標準，而查被告除於本院準備程序及審
    理中均坦承犯行外，業於原審判決後之111年7月18日，與被
    害人李佳彥調解成立，並取得其諒解，此有調解筆錄影本在
    卷足憑（見本院簡上字卷第77至78頁） ，可見被告確具悔
    意，並盡力彌補犯罪所生危害，態度堪認良善，是本件量刑
    基礎已有變更，原審判決未及審酌，亦有未合，被告以其業
    坦認犯行且與被害人調解成立為由，提起上訴，請求從輕量
    刑，亦有理由。綜上所述，原審判決既有上開適用法律不當
    之違法及未及審酌之量刑基礎變更，自應由本院將原判決予
    以撤銷改判。
  ㈣爰以行為人之責任為基礎，審酌被告明知被害人為執行舉發
    交通違規勤務之員警，竟無法克制一己衝動和情緒，逕行以
    上開言詞辱罵執行職務之員警，顯已損及公務員執行職務之
    尊嚴，影響社會秩序與國家公權力之行使，有礙國家公務之
    順利進行，所為自屬非是，應予非難；參以被告犯後終能坦
    認犯行，態度尚可，且業與被害人成立調解，並於本院審理
    中數次向被害人致歉，堪認具悔悟之意，又此前無何因刑事
    案件經論罪科刑之前案紀錄，素行良好；末衡以被告自陳國
    小肄業之智識程度、駕駛計程車之職業、獨居，無需扶養之
    對象，收入不佳之家庭經濟狀況（見本院簡上字卷第86頁）
    等一切情狀，量處如主文所示之刑，並諭知易科罰金之折算
    標準。
　㈤末查被告未曾有刑事犯罪之前案紀錄，有臺灣高等法院被告
    前案紀錄表在卷可考，此次因一時失慮，致罹刑典，固非可
    取，惟審酌其犯後終能坦認犯行，經此偵審程序及刑之宣告
    ，應知警惕，而無再犯之虞。另審酌被告已年屆65歲，經濟
    狀況不佳，本案犯罪情節非鉅，為使其能有效回歸社會，開
    創正向人生，本院認其所受刑之宣告以暫不執行為適當，爰
    依刑法第74條第1項第1款之規定，宣告緩刑2年，以勵自新
    。惟被告所為侮辱公務員行為非但有害於社會法益，亦對被
    害人之名譽造成損害，為確保被告記取教訓，建立尊重法治
    與他人之正確觀念，認有課予一定負擔之必要，爰併依刑法
    第74條第2項第3款規定，命被告應於調解範圍內依如附表所
    示之條件賠償被害人；如被告未於主文所示之期間內履行本
    判決所諭知之負擔，情節重大者，檢察官得聲請撤銷對其所
    為之緩刑宣告，併予敘明。
據上論斷，應依刑事訴訟法第455條之1第1項、第3項、第369條
第1項前段、第364條、第299條第1項前段，判決如主文。
本案經檢察官林珮菁聲請簡易判決處刑，檢察官王巧玲到庭執行
職務。
中　　華　　民　　國　　111 　年　　8 　　月　　24　　日
　　　　　　　　　刑事第三庭  審判長法　官　王筑萱
　　　　　　　　　　　　　　　　    法　官　馮昌偉
　　　　　　　　　　　　　　　　    法　官　蕭如儀
上正本證明與原本無異。
不得上訴。
                                    書記官  林書伃
中　　華　　民　　國　　111 　年　　8 　　月　　24　　日
附表：
被告應給付李佳彥新臺幣（下同）1萬5,000元，給付方式如下：自民國111年8月起，按月於每月15日前給付1,000元，至全部清償完畢止，如有一期未履行視為全部到期，前開款項金額應匯入李佳彥所有之中華郵政基隆大武崙郵局帳戶（帳號：00000000000000號）。